臺灣臺東地方法院刑事判決　　　　　　　 96年度訴字第264號
公　訴　人　臺灣地方法院檢察署檢察官
被　　　告　乙○○
上列被告因違反槍砲彈藥刀械管制條例案件，經檢察官提起公訴
（96年度偵字第700 號），被告於準備程序中就被訴事實為有罪
之陳述，本院合議庭裁定由受命法官獨任進行簡式審判程序，判
決如下：
    主  文
乙○○未經許可，持有可發射子彈具有殺傷力之改造手槍，處有
期徒刑壹年陸月，併科罰金新臺幣拾萬元，罰金如易服勞役，以
新臺幣壹仟元折算壹日，扣案之具殺傷力仿FN廠半自動改造手槍
壹支（含彈匣壹個，槍枝管制編號：0000000000號）
、具殺傷力之土造子彈壹顆，均沒收。減為有期徒刑玖月，併科
罰金新臺幣伍萬元，罰金如易服勞役，以新臺幣壹仟元折算壹日
，扣案之具殺傷力仿FN廠半自動改造手槍壹支（含彈匣壹個，槍
枝管制編號：0000000000號）、具殺傷力之土造子彈
壹顆，均沒收。
    事  實
一、乙○○明知可發射子彈具有殺傷力之槍枝及子彈，係槍砲彈
    藥刀械管制條例所列管禁止持有之違禁物，非經主管機關許
    可，不得持有，竟基於持有之犯意，於民國86年間服役前某
    日，在不詳地點、自真實姓名年籍不詳之某成年男子處，取
    得可發射子彈具有殺傷力之由仿FN廠半自動手槍製造之玩具
    手槍換裝土造金屬槍管改造而成之改造手槍1支（含彈匣1個
    ，槍枝管制編號：0000000000號），並於上開時、地取得具
    有殺傷力之土造子彈2 顆後，未經許可而持有之。嗣於91年
    11月4日下午1時46分許，乙○○因警持搜索票至其桃園縣桃
    園市○○街14巷6號6樓住處執行搜索時，為躲避警察，乙○
    ○竟攜帶上開槍枝、子彈，自上開住處屋後窗戶爬出，不慎
    自6 樓跌落地面受傷而無法行動，經警在乙○○身旁查獲，
    並扣得上開由仿FN廠半自動手槍製造之玩具手槍換裝土造金
    屬槍管改造而成之改造手槍1支及土造子彈2 顆（其中1顆經
    鑑定試射完畢）。
二、案經桃園縣政府警察局大園分局報請臺灣桃園地方法院檢察
    署呈請臺灣高等法院檢察署檢察長令轉臺灣臺東地方法院檢
    察署檢察官偵查起訴。
    理  由
一、程序方面：
    本件被告乙○○所犯係死刑、無期徒刑、最輕本刑為3 年以
    上有期徒刑以外之罪，亦非高等法院管轄之第一審案件，而
    被告於本院行準備程序中就被訴事實為有罪之陳述，經告知
    被告等簡式審判程序之旨並聽取當事人意見後，本院合議庭
    依刑事訴訟法第273條之1第1 項規定，裁定由受命法官獨任
    進行簡式審判程序，合先敘明。
二、認定犯罪事實所憑之證據及理由：
    訊據被告對於持有上揭改造手槍、土造子彈等犯行均坦承不
    諱，核與桃園縣政府警察局大園分局警員李進福之職務報告
    所述情節相符，而扣案之手槍1支、子彈2顆，經鑑定後，其
    中手槍係由仿FN廠半自動手槍製造之玩具手槍，換裝土造金
    屬槍管改造而成之改造手槍1枝（含彈匣1個，槍枝管制編號
    ：0000000000號），子彈係土造金屬彈殼加裝直徑約7.9 mm
    金屬彈頭而成之土造子彈2顆（採樣1顆試射），均具殺傷力
    ，此有卷附內政部警政署刑事警察局出具之91年12月2 日刑
    鑑字第0910306401號槍彈鑑定書在卷足稽，復有起獲槍彈過
    程照片17張、槍彈照片6 張及搜索扣押筆錄等文書可憑，並
    有改造手槍1枝、土造子彈2顆扣案可資佐證。被告之自白，
    與事實相符，本件事證明確，其有上開未經許可，持有改造
    手槍，持有土造子彈之犯行堪以認定，應依法論科。
三、論罪與量刑：
（一）被告於未經許可持有具殺傷力之改造手槍、子彈行為後，
      槍砲彈藥刀械管制條例於94年1 月26日修正公布，刑法於
      94年2月2日修正公布，於95年7月1日施行，按行為後法律
      有變更者，適用行為時之法律，但行為後之法律有利於行
      為人者，適用最有利於行為人之法律，現行刑法第2條第1
      項定有明文。茲就本案罪刑涉及法律變更之部分，比較新
      、舊法如下：
    1.被告行為後，槍砲彈藥刀械管制條於94年1 月26日修正公
      布，並自同年月28日生效施行，原條例第8 條與第10條、
      第11條合併修正移列為修正條文第8 條，原條例第10、11
      條刪除；修正前槍砲彈藥刀械管制條例第11條第4 項之未
      經許可持有可發射子彈具有殺傷力之各式槍砲罪，移至新
      法第8條第4項，除將舊法規定之「槍砲」修正為「槍枝」
      外，修正前之法定刑為1年以上7年以下有期徒刑，併科新
      臺幣7百萬元以下罰金，修正後槍砲彈藥刀械管制條例第8
      條第4項係規定：「未經許可持有第4條第1項第1款所定其
      他可發射金屬或子彈具有殺傷力之各式槍枝者，處3 年以
      上10年以下有期徒刑，併科新臺幣7 百萬元以下罰金」，
      比較新舊法結果，以94年1 月26日修正前，即90年11月14
      日修正之舊法對於被告較為有利，自應適用修正前即90年
      11月14日修正公布之槍砲彈藥刀械管制條例第11條第4 項
      之規定處斷。又同條例第12條第4 項有關持有具殺傷力子
      彈之條文並未修正，故此部分並無新舊法比較之問題。
    2.修正前槍砲彈藥刀械管制條例第11條第4 項之未經許可持
      有改造手槍罪，其法定刑應併科新臺幣7 百萬元以下之罰
      金。依被告行為時即修正前刑法第33條第5 款規定，罰金
      最低額為銀元1 元，依現行法規所定貨幣單位折算新臺幣
      條例第2 條折算為新臺幣之結果，前揭未經許可持有改造
      手槍罪罰金刑應併科銀元1元即新臺幣3元以上、新臺幣 7
      百萬元以下罰金；修正後刑法第33條第5 款就罰金刑規定
      為「新臺幣一千元以上，以百元計算之」，已將罰金刑之
      最低額提高為新臺幣1 千元以上。經比較上述新舊法，認
      被告行為後之新法規定，對被告並非較為有利。再依刑法
      第11條前段規定，槍砲彈藥刀械管制條例有關罰金刑之規
      定，亦應適用有利於被告之修正前刑法第33條第5 款規定
      。
    3.刑法第55條想像競合之規定，於修正前之規定為：「一行
      為而觸犯數罪名者，從一重處斷」；現行刑法之規定則為
      「一行為而觸犯數罪名者，從一重處斷。但不得科以較輕
      罪名所定最輕本刑以下之刑」，此項修正為法理之明文化
      ，非屬法律之變更，是被告以一行為，同時觸犯數罪名，
      應依修正後刑法第55條想像競合犯之規定，從一重處斷，
      無須比較（參見最高法院95年度第8次刑庭會議決議）。
（二）扣案之槍枝、子彈，分屬槍砲彈藥刀械管制條例第4條第1
      項第1款所定之槍砲及同條項第2款所定之彈藥，被告未經
      許可而持有之，核其所為，係犯修正前槍砲彈藥刀械管制
      條例第11條第4 項之未經許可持有可發射子彈具有殺傷力
      之改造手槍罪、第12條第4 項未經許可持有具殺傷力子彈
      罪。又被告所犯上開二罪，係同一持有行為觸犯二罪名之
      想像競合犯，應依修正後刑法第55條之規定，從一重論以
      修正前持有改造槍枝罪。爰審酌被告非法持有具殺傷力之
      改造手槍及土造子彈，對於他人生命、身體安全構成嚴重
      威脅，影響社會治安不小，惟衡酌被告犯罪後供認犯行，
      態度尚稱良好，及其因本件犯罪為躲避查緝而自住處6 樓
      跳下受傷嚴重，造成中度肢體障礙領有身心障礙手冊等一
      切情狀，量處如主文所示之刑及併科罰金新台幣10萬元。
      關於罰金易服勞役之折算標準，新法施行後，應依新法第
      2條第1項之規定，適用最有利於行為人之法律，採最有利
      原則，有最高法院95年5月23日95年度第8次刑庭會議決議
      可資參照。茲修正前刑法第42條第2、3項係規定「易服勞
      役以1元以上3元以下，折算1日。但勞役期限不得逾6個月
      」、「罰金總額折算逾6個月之日數者，以罰金總額與6個
      月之日數比例折算」，其易服勞役之折算標準，依修正前
      罰金罰鍰提高標準條例第2 條前段（該條文現已刪除）規
      定，係就其原定數額提高為100倍折算1日，是依被告行為
      時之易服勞役折算標準，係以銀元100元、200元、300 元
      即新臺幣300元、600元、900元折算1日；修正後刑法第42
      條第3、5項則規定為：「易服勞役以新臺幣1千元、2千元
      、3千元折算1日。但勞役期限不得逾1 年」、「罰金總額
      折算逾1年之日數者，以罰金總額與1年之日數比例折算」
      ，係以新臺幣1000元、2000元、3000元之標準折算1 日。
      經比較新舊法，以新法之易服勞役折算標準較有利於被告
      ，應依刑法第2條第1項但書規定，適用修正後刑法第42條
      第3 項之規定，定其折算標準。又本件被告犯罪之時間，
      係在96年4 月24日以前，合於中華民國九十六年罪犯減刑
      條例第2條第1項第3 款之減刑條件，應減其宣告刑二分之
      一如主文所示。再者刑法第38條關於沒收之規定，亦同於
      95年7月1日修正施行，從刑附屬主刑，除法律有特別規定
      外，依主刑所適用之法律（最高法院95年第8 次刑庭會議
      決議參照），沒收為從刑之一種，本件依修正後刑法第 2
      條第1 項之規定就主刑比較結果，應適用修正前之法律，
      已如前述，依從刑附屬於主刑之原則，自不得就新舊法予
      以割裂適用，應一律適用修正前之法律。而扣案可發射子
      彈具有殺傷力之仿FN廠半自動手槍製造之玩具手槍，換裝
      土造金屬槍管改造而成之改造手槍1枝（含彈匣1個，槍枝
      管制編號：0000000000號）1 支、及土造金屬彈殼加裝直
      徑約7.9mm金屬彈頭而成之土造子彈1顆，均屬違禁物，應
      依修正前刑法第38條第1項第1款之規定宣告沒收。又原扣
      案之另1顆土造金屬彈殼加裝直徑約7.9mm金屬彈頭而成之
      土造子彈，原雖屬違禁物，但已鑑驗試射完畢，已無殺傷
      力，不具有違禁物性質，不予宣告沒收，附此敘明。
據上論斷，應依刑事訴訟法第299條第1項前段、第273條之1第 1
項，修正前槍砲彈藥刀械管制條例第11條第4 項、槍砲彈藥刀械
管制條例第12條第4項，刑法第2條第1 項、第11條前段、第55條
前段、第42條第3項，修正前刑法第38條第1項第1 款，中華民國
九十六年罪犯減刑條例第2條第1項第3款、第7條，判決如主文。
本案經檢察官甲○○到庭執行職務。
中　　華　　民　　國　　96　　年　　12　　月　　19　　日
                  刑事第三庭    法  官  蔡玉雪
以上正本證明與原本無異。
如不服本判決應於收受本判決後10日內向本院提出上訴書狀；上
訴書狀應敘述具體理由。未敘述上訴理由者，應於上訴期間屆滿
後20日內向本院補提理由書狀（均須按他造當事人之人數附繕本
）。「切勿逕送上級法院」。
                                書記官　陳俊德
中　　華　　民　　國　　96　　年　　12　　月　　19　　日
附錄本案論罪科刑法條全文：
94年1月26日修正前槍砲彈藥刀械管制條例第11條：
未經許可，製造、販賣或運輸第四條第一項第一款所稱其他可發
射金屬或子彈具有殺傷力之各式槍砲者，處五年以上有期徒刑，
併科新臺幣一千萬元以下罰金。
未經許可，轉讓、出租或出借前項所列槍砲者，處三年以上十年
以下有期徒刑，併科新臺幣七百萬元以下罰金。
意圖供自己或他人犯罪之用，而犯前二項之罪者，處無期徒刑或
七年以上有期徒刑，併科新臺幣一千萬元以下罰金。
未經許可，持有、寄藏或意圖販賣而陳列第一項所列槍砲者，處
一年以上七年以下有期徒刑，併科新臺幣七百萬元以下罰金。
第一項至第三項之未遂犯罰之。
槍砲彈藥刀械管制條例第12條：
未經許可，製造、販賣或運輸子彈者，處一年以上七年以下有期
徒刑，併科新臺幣五百萬元以下罰金。
未經許可，轉讓、出租或出借子彈者，處六月以上五年以下有期
徒刑，併科新臺幣三百萬元以下罰金。
意圖供自己或他人犯罪之用，而犯前二項之罪者，處三年以上十
年以下有期徒刑，併科新臺幣七百萬元以下罰金。
未經許可，持有、寄藏或意圖販賣而陳列子彈者，處五年以下有
期徒刑，併科新臺幣三百萬元以下罰金。
第一項至第三項之未遂犯罰之。
